【裁判字號】    89,訴,307
【裁判日期】    890612
【裁判案由】    損害賠償
【裁判全文】
臺灣屏東地方法院民事判決  八十九年度訴字第三○七號
    原      告  丙○○
                丁○○
    右  一  人
    法定代理人  乙○○  住同右.
    被      告  甲○○  住屏東.
    訴訟代理人  顏萬文律師
右當事人間損害賠償事件，本院判決如左：
    主      文
被告應於被繼承人陳傳孟遺產限度內分別給付原告丙○○新台幣壹佰零萬壹仟佰
捌拾元、原告丁○○新台幣壹佰陸拾陸萬壹仟陸佰拾元，及各均自民國八十九年
一月十八日起至清償日止，按年息百分之五計算之利息。
原告其餘之訴駁回。
訴訟費用由被告負擔。
本判決第一項於原告丙○○以新台幣拾肆萬肆仟元、原告丁○○以新台幣伍拾伍萬
肆仟元分別為被告供擔保後，得假執行。但被告如於假執行程序實施前，以新台幣壹
佰零萬壹仟佰捌拾元、壹佰陸拾陸萬壹仟陸佰拾元分別為原告丙○○、丁○
○預供擔保，各得免為假執行。
原告其餘假執行之聲請駁回。
    事      實
甲、原告方面：
一、聲明：如主文第一項所示及為以供擔保為條件之假執行宣告。
二、陳述：
  (一)被告之被繼承人陳傳孟於民國八十八年七月二十七日下午二時許在原告家中，無
    故持魚刀朝原告丙○○臉部及左手多處劃刺多刀，又持魚刀砍殺原告丁○○，致
    原告丙○○臉部及左手受有深割傷併肌肉斷裂之傷害，原告丁○○左胸呈氣血胸
    、第九肋骨骨折、左腋上下及左上臂多處切割傷，此經台灣屏東地方法院檢察署
    八十八年度偵字第五四八五、五五九一號起訴，但因陳傳孟嗣後死亡，鈞院以八
    十八年度訴字第五五○號判決公訴不受理。
  (二)原告遭陳傳孟所傷就醫，原告丙○○支出醫療費用新台幣（下同）三萬一千三百
    八十三元，且因臉部傷勢疤痕極長且深，致嚴重自卑，對心理影響極大，請求精
    神賠償一百萬元；原告丁○○支出醫療費用十六萬一千六百三十元，仍須繼續就
    醫，尤其肺部所受傷害已無法復原，無法提重物，至今體力仍極差，嚴重影響就
    學，請求精神賠償一百五十萬元。
  (三)陳傳孟之繼承人為子女陳正忠、陳昭吟及配偶被告，依侵權行為法律關係訴請被
    告給付如訴之聲明之金額。
三、證據：提出台灣屏東地方法院檢察署八十八年度偵字第五四八五、五五九一號起
    訴書及本院八十八年度訴字第五五○號判決書各一份、戶籍謄本二份、診斷證明
    書三份、醫療費用收據等件。
乙、被告方面：
一、聲明：
  (一)原告之訴駁回。
  (二)如受不利判決，願供擔保請准免為假執行之宣告。
二、陳述：
  (一)被告已故配偶即被繼承人陳傳孟於八十八年七月二十七日下午二時多到原告家中
    ，欲找原告父親聊天未遇，卻與原告起口舌之爭，陳傳孟因值酒後而誤事，傷害
    原告，事後被告及家人出乎誠意，欲賠償原告，奈因原告索賠金額過高，未達成
    民事和解，陳傳孟因此心煩而走了絕路，被告及其幼小兒女為此哀傷不已，鄰人
    及旁人都寄以莫大同情。
  (二)陳傳孟之繼承人為子女陳昭吟、陳正忠及其配偶即被告均已於八十八年十一月一
    日依民法第一千一百五十六條規定向鈞院為限定繼承呈報，業經備查在案，故被
    告僅以繼承所得負賠償責任。陳傳孟遺產有一輛無價值已報廢之汽車及現金一萬
    零九百三十二元，被告與其他二位法定繼承人平均繼承一萬九百三十二元，被告
    繼承遺產三千六百四十四元，被告依法以此為賠償責任範圍。但陳傳孟之喪葬費
    遠高於繼承遺產一萬零九百三十二元，此屬遺產債務，即由遺產優先支付，則本
    件遺產為零，換言之，被告並無繼承所得，依民法第一千一百五十四條規定，被
    告不負賠償責任。
三、證據：提出限定繼承呈報狀、鈞院八十八年度繼第四五八號裁定及公告、登報通
    知書、刊登報紙各一份。
丙、本院依職權調閱八十八年度繼字第四五八號民事卷宗、八十八年度訴字第五五○
    號刑事卷宗。
    理      由
一、本件原告丙○○經合法通知，未於言詞辯論期日到場，核無民事訴訟法第三百八
    十六條各款所列情形，爰依被告聲請，由其一造辯論而為判決。
二、原告起訴主張：被告之被繼承人陳傳孟於八十八年七月二十七日下午二時許在原
    告家中，無故持魚刀朝原告丙○○臉部劃刺多刀，又持魚刀砍殺原告丁○○，致
    原告丙○○臉部及左手多處受有深割傷併肌肉斷裂之傷害，原告丁○○左胸呈氣
    血胸、第九肋骨骨折、左腋上下及左上臂多處切割傷，此業經起訴，但因陳傳孟
    嗣後死亡，經本院判決公訴不受理。原告丙○○為此支出醫療費用三萬一千三百
    八十三元，且因臉部傷勢疤痕極長且深，致嚴重自卑，對心理影響極大，請求精
    神賠償一百萬元；原告丁○○支出醫療費用十六萬一千六百三十元，目前仍須繼
    續就醫，尤其肺部所受傷害已無法復原，至今體力仍極差，嚴重影響就學，請求
    精神賠償一百五十萬元。陳傳孟繼承人為子女陳正忠、陳昭吟及配偶被告，依侵
    權行為法律關係訴請被告給付如訴之聲明之金額等語。
三、被告則以：被告已故配偶即被繼承人陳傳孟於八十八年七月二十七日下午二時多
    到原告家中找原告父親聊天未遇，卻與原告起口角，陳傳孟因值酒後致傷原告，
    事後因原告索賠金額過高，未達成民事和解，陳傳孟因此而自殺。陳傳孟之配偶
    即被告及子女陳昭吟、陳正忠已於八十八年十一月一日向本院聲明限定繼承，經
    准予備查並登報在案，被告與其他二位繼承人平均繼承陳傳孟遺產即一輛無價值
    已報廢之汽車及現金一萬零九百三十二元，被告繼承遺產三千六百四十四元，惟
    陳傳孟之喪葬費遠高於繼承遺產一萬零九百三十二元，此亦屬遺產債務，故被告
    並無繼承所得，自不負賠償責任等語，資為抗辯。
四、原告主張被告之被繼承人陳傳孟於八十八年七月二十七日下午二時許在原告家中
    ，無故持魚刀朝原告丙○○臉部及左手劃刺多刀，又持魚刀砍殺原告丁○○，致
    原告丙○○臉部及左手多處受有深割傷併肌肉斷裂之傷害，原告丁○○左胸呈氣
    血胸、第九肋骨骨折、左腋上下及左上臂多處切割傷之事實，業經其提出台灣屏
    東地方法院檢察署八十八年度偵字第五四八五、五五九一號起訴書及本院八十八
    年度訴字第五五○號判決書各一份為據；再經本院調閱八十八年度訴字第五五○
    號刑事卷宗，陳傳孟於該案件偵查中並不否認於右揭時地持刀砍傷原告一節，惟
    對於砍殺原因及過程均拒絕陳述（參見台灣屏東地方法院檢察署八十八年度偵字
    第五四八五號偵查卷第十三頁至十六頁），然證人吳東義、潘正芳均結證稱：其
    分別住於原告家隔壁及對面，當時聽到呼救聲出而觀看，即見陳傳孟持刀，原告
    丙○○滿臉是血，進入原告家中，又見另一人受傷嚴重等語，又證人黃木全亦結
    證稱：因聽到呼救聲出去察看，即見原告丙○○滿臉是血等語（參見同上偵查卷
    第十四至第十五頁正面），核與原告在偵查中指述相符，且有病患病危通知單一
    份（參見同上偵查卷第三十六頁）、診斷證明書二份（參見同上偵查卷第五、六
    頁）、照片十二幀可稽（參見同上偵查卷第七、八、二十九頁）；復為被告所不
    爭執，自堪信為真實。
五、原告又主張其遭被告之被繼承人陳傳孟持刀砍傷，致原告丙○○受有臉部及左手
    多處深割傷併肌肉斷裂之傷害，原告丁○○左胸呈氣血胸、第九肋骨骨折、左腋
    上下及左上臂多處切割傷等傷害，則原告之傷害與陳傳孟之行為間顯有相當因果
    關係至明，故本於侵權行為之法律關係，訴請陳傳孟之繼承人即被告負損害賠償
    責任等情。本院審酌如次：
  (一)按因故意或過失，不法侵害他人之權利者，負損害賠償責任，故意以背於善良風
    俗之方法，加損害於他人者亦同；又按不法侵害他人之身體、健康、名譽、自由
    、信用、隱私、貞操，或不法侵害其他人格法益而情節重大者，被害人雖非財產
    上之損害，亦得請求賠償相當之金額，民法第一百八十四條第一項、第一百九十
    五條第一項分別定有明文。爰審酌原告得請求之賠償數額如次：
    １醫療費用部分：
      原告丙○○主張其受有臉部及左手多處深割傷併肌肉斷裂之傷害，支出醫療費
      用三萬一千三百八十三元，業據其提出大順綜合醫院、全民醫院、長庚紀念醫
      院診斷證明書及醫療費用收據等件為證；原告丁○○則主張其受有左胸呈氣血
      胸、第九肋骨骨折、左腋上下及左上臂多處切割傷等傷害，支出醫療費用十六
      萬一千六百三十元，亦據其提出診斷證明書及長庚紀念醫院診斷證明書醫療費
      用收據等件為證，經本院審核無誤，且為被告所不爭執，堪信屬實。準此，原
      告丙○○、丁○○分別支出醫療費用三萬一千三百八十三元、十六萬一千六百
      三十元，自足採信。
    ２精神慰撫金：
    原告丙○○主張因臉部傷勢疤痕極長且深，致嚴重自卑，對心理影響極大，請
      求精神賠償一百萬元；原告丁○○則主張其傷勢嚴重，目前仍須繼續就醫，尤
      其肺部所受傷害已無法復原，至今體力仍極差，嚴重影響就學，請求精神賠償
      一百五十萬元。
    原告丙○○受有臉部及左手多處受有深割傷併肌肉斷裂之傷害，尤其其左側臉
      頰傷痕幾自鼻子左側達耳朵下方，既長且深（參見上開偵查卷第七頁照片），
      勢必對其心理、社交造成極鉅影響，況該傷痕日後能否全然復原亦未可知，即
      便能藉整型手術改善其狀況，仍須歷經漫長之醫療及康復過程，其間之身心煎
      熬不可謂之不大；而原告丁○○受有左胸呈氣血胸、第九肋骨骨折、左腋上下
      及左上臂多處切割傷等傷害，其左手臂及後背多處傷痕（參見上開偵查卷第七
      頁照片），且其送醫急救當時全身是血、呼吸困難，左胸及背部出血，共有七
      、八處傷口，左側腋下十公分有深及胸腔內部可見肺臟之傷處，距心臟不及五
      公分，背部有（左上方）十公分長三公分深及肋骨之傷口，並第九根肋骨骨折
      ，嚴重失血致血壓一度下降至九十至六十，並有壓力性氣胸現象，可能造成呼
      吸衰竭致生命危險，經以胸管插入手術並縫合傷口以緊急處理等，此經證人即
      為原告丁○○急救之大順綜合醫院醫師黃宗炎證稱在卷（參見上開偵查卷第三
      十頁至三十一頁），並有診斷證明書二份（參見同上偵查卷第三十二頁）、病
      患病危通知單一份（參見上開偵查卷第三十六頁）可佐，顯示原告丁○○之傷
      勢已嚴重危及生命，且對於肺臟造成無以回復之傷害，迨至受傷迄今已近一年
      ，仍須繼續就醫治療，其歷經之醫療及康復過程仍舊持續，其間之身心痛苦既
      深且鉅。再參以陳傳孟僅因找原告父親聊天未遇，擅自進入原告家中遭原告推
      阻，即持刀長十二點八公分、刀柄長十二公分、刀最寬處五點七公分之魚刀朝
      分別年僅二十一歲、十七歲之原告丙○○、丁○○（六十八年一月二十一日、
      七十一年七月十九日生）砍傷多處，甚至於原告奮力走避時仍執意一再朝原告
      砍去（參見同上偵查卷第十二至第十六頁），而證人吳東義又證稱：當余陳傳
      孟還站在路旁說他殺人他可擔當等語（參見同上偵查卷第十四頁背面），綜衡
      上情，陳傳孟加諸原告之畏怖、恐懼及心理之陰影甚鉅，勢須長久之輔導及治
      療過程始或有痊癒之望，造成原告身心之創痛劇烈。本院復斟酌兩造年紀、地
      位、經濟能力等情狀，認原告主張應給付原告丙○○、丁○○精神慰撫金各一
      百萬元、一百五十萬元，核屬允當。
    ３綜上，原告主張陳傳孟應分別給付原告丙○○一百零三萬一千三百八十二元、
      原告丁○○一百六十六萬一千六百三十元及自支付命令送達翌日即八十九年一
      月十八日起至清償日止，按年息百分之五計算之利息，自屬有據。
  (二)按繼承人得限定以因繼承所得之遺產，償還被繼承人之債務；又為限定之繼承者
    ，其對於被繼承人之權利、義務，不因繼承而消滅，民法第一千一百五十四條第
    一項、第三項定有明文。即限定繼承之繼承人仍繼承繼承人之全部權利義務，惟
    於債務之清償而言，僅以其繼承所得之遺產為限度，償還被繼承人之債務。易言
    之，即仍有全部債務之存在，僅其責任有限而已。本件被告之被繼承人陳傳孟於
    八十八年十月一日死亡此有台灣屏東地方法院檢察署相驗屍體證明書一份可稽（
    參見本院八十八年度訴字第五五○號刑事卷宗第十一頁），而其繼承人子女陳正
    忠、陳昭吟及配偶被告已於八十八年十一月一日向本院為限定繼承之呈報，經本
    院於八十八年十一月四日裁定准予公示催告，並於八十八年十一月十八日刊登新
    聞紙在案，此經本院調閱八十八年度繼字第四五八號民事卷宗審閱無訛，自屬實
    在。準此，被告固為陳傳孟之限定繼承人，但仍繼承陳傳孟之全部債務，則陳傳
    孟之債權人仍得就其債權額在訴訟上或訴訟外對繼承人行使其權利，僅繼承人得
    主張已為限定繼承，而拒絕以自己之固有財產為清償。故被告抗辯其與其他二位
    繼承人已呈報限定繼承，平均繼承陳傳孟遺產即一輛無價值已報廢之汽車及現金
    一萬零九百三十二元，其繼承遺產三千六百四十四元，又陳傳孟之喪葬費遠高於
    繼承遺產一萬零九百三十二元，此亦屬遺產債務，故其並無繼承所得，自不負賠
    償責任云云，顯屬無據。職是，本院仍應就陳傳孟之債務全部予以審酌，並判命
    繼承人就債權之全額為清償，但被告既為限定繼承之抗辯，自應另附以於陳傳孟
    遺產限度內為清償之保留的支付判決。是以，被告自應於繼承人陳傳孟遺產限度
    內分別給付原告丙○○一百零三萬一千三百八十二元、原告丁○○一百六十六萬
    一千六百三十元及各均自八十九年一月十八日起至清償日止，按年息百分之五計
    算之利息。故原告請求被告給付原告丙○○一百零三萬一千三百八十二元、原告
    丁○○一百六十六萬一千六百三十元及各均自八十九年一月十八日起至清償日止
    ，按年息百分之五計算之利息，於陳傳孟之遺產限度內，於法有據，應予准許，
    其餘逾此部分之請求，核屬無由，應予駁回。
六、兩造分別陳明願供擔保，聲請宣告假執行及免為假執行，經核原告勝訴部分，於
    法無不合，爰分別酌定相當擔保金額准許之；至原告敗訴部分，其假執行之聲請
    因訴之駁回而失其依據，應併駁回之。
七、結論：原告之訴為一部有理由、一部無理由，依民事訴訟法第三百八十五條第一
    項前段、第七十九條但書、第三百九十條第二項、第三百九十二條，判決如主文
    。
中      華      民      國    八十九    年      六      月      十二    日
                                    臺灣屏東地方法院民事第一庭
~B法      官  洪乙心
右為正本係照原本作成。
如不服本判決，應於送達後廿日內，向本院提出上訴狀。
~B法院書記官  蘇聰藝
中      華      民      國    八十九    年      六      月      十二    日


司法院資訊處製作；財團法人民間司法改革基金會備份。
